【裁判字號】    98,上易,634
【裁判日期】    990330
【裁判案由】    侵權行為損害賠償
【裁判全文】
臺灣高等法院民事判決                 98年度上易字第634號
上訴人即附
帶被上訴人    乙○○
視同上訴人即
附帶被上訴人  丙○○
被上訴人即
附帶上訴人    甲○○
上列當事人間因侵權行為損害賠償事件，上訴人對於中華民國98
年5月27日臺灣板橋地方法院98年度訴字第684號第一審判決提起
上訴，被上訴人並為附帶上訴，本院於99年3月16日言詞辯論終
結，判決如下：
  主  文
原判決關於命乙○○、丙○○連帶給付超過新台幣伍仟元本息部
分及訴訟費用之裁判均廢棄。
上開廢棄部分，甲○○在第一審之訴駁回。
其餘上訴駁回。
甲○○附帶上訴駁回。
第一、二審訴訟費用（含附帶上訴部分）由乙○○、丙○○連帶
負擔百分之一，餘由甲○○負擔。
  事實及理由
甲、程序方面：
    本件原審判命上訴人即附帶被上訴人乙○○與原審共同被告
    丙○○連帶給付，乙○○以非個人事由提起上訴，依民事訴
    訟法第56條第1款規定，其上訴之效力及於丙○○，丙○○
    即視同上訴人。
乙、實體方面：
一、被上訴人即附帶上訴人甲○○起訴主張：甲○○於民國（下
    同）95年12月12日將車號9A-6108號自用小客車（下稱系爭
    車輛）停放在臺北縣樹林市○○段第852、853地號之國有土
    地上（下稱系爭土地），丙○○明知系爭車輛並未占用其共
    有在旁之同段850、851、854地號土地，且明知將系爭土地
    出入口封鎖，會使系爭車輛無法出入，竟仍基於妨害甲○○
    自由之故意，另以乙○○購買鐵鏈之行為，分擔將系爭土地
    出入口封鎖之強暴方式，妨害甲○○使用系爭車輛，已侵害
    甲○○之自由。二人為上開妨害自由之行為後仍不知悔改，
    並在丙○○等所有之前揭土地上，即臺北縣樹林市○○街48
    號旁懸掛黑板書寫：「甲○○無法律上實際所有權，故呂氏
    兄弟誣告無庸置疑，民國九十五年之冒領人呂氏兄弟誣告」
    、「呂氏兄弟誣告罪又毀損兩罪併罰八十万」等字樣，繼續
    不法侵害甲○○之名譽權。甲○○對於上開二人不法侵害自
    由、名譽權之行為，曾於97年12月5日以存證信函要求連帶
    賠償新臺幣（下同）60萬元，惟二人於同年月12日收受存證
    信函後，卻相應不理，並持續破壞甲○○之名譽權，爰依民
    法第184條、第185條及第195條第1項侵權行為之法律關係提
    起本件訴訟，主張自由權及名譽權受到不法侵害，合計受有
    80萬元之損害，並聲明請求乙○○、丙○○應連帶給付甲○
    ○80萬元之損害賠償金，及自98年4月13日起至清償日止，
    按年息5%計算之法定遲延利息等情。原審判命乙○○、丙○
    ○應連帶給付甲○○2萬元，及自98年4月13日起至清償日止
    ，按年息5%計算之利息，並依職權為假執行之宣告，另駁回
    甲○○其餘之訴。乙○○、丙○○就其敗訴部分，聲明不服
    ，提起上訴，甲○○對其上訴，則答辯聲明：(一)上訴駁回；
    (二)訴訟費用由乙○○、丙○○負擔。而甲○○亦對其敗訴部
    分提起附帶上訴，聲明：(一)原判決關於駁回甲○○在第一審
    78萬元及其法定利息之訴暨該部分假執行之聲請與命負擔該
    部分訴訟費用部分之裁判均廢棄；(二)上廢棄部分，乙○○、
    丙○○應再給付甲○○78萬元，並自98年4月13日起至清償
    日止，按年息5%計算之利息；(三)第一審廢棄部分及附帶上訴
    訴訟費用均由乙○○、丙○○負擔。
二、乙○○、丙○○則以：甲○○並無使用權利卻強行進入私人
    所有之土地停車，才會購買鐵鏈封鎖系爭土地之出入口；又
    前揭黑板書寫之內容雖係丙○○所為，但並未指名道姓為何
    人，甲○○之名譽權並未受損。又系爭土地雖為國有土地，
    但丙○○在上面耕作近60年，有權利排除甲○○之使用等語
    ，資為抗辯，並上訴聲明：(一)原判決不利於乙○○、丙○○
    之部分廢棄；(二)前開廢棄部分，甲○○在第一審之訴駁回；
    (三)訴訟費用由甲○○負擔。另就甲○○對渠等提起附帶上訴
    部分，則答辯聲明：(一)附帶上訴駁回；(二)附帶上訴訴訟費用
    由甲○○負擔。
三、兩造不爭之事實：
    (一)甲○○所主張之上開事實，經原法院96年度易字第3066號
      刑事判決丙○○拘役10日，減為拘役5日，丙○○不服提
      起上訴，經本院以97年度上易字第711號判決上訴駁回確
      定。
    (二)丙○○在坐落其所有之前揭土地上即臺北縣樹林市○○街
      48號旁懸掛黑板書寫：「甲○○無法律上實際所有權，故
      呂氏兄弟誣告無庸置疑，民國九十五年之冒領人呂氏兄弟
      誣告」、「呂氏兄弟誣告罪又毀損兩罪併罰八十万」等字
      樣。
    (三)甲○○係畢業於臺灣省臺北縣私立開明高級商工職業學校
      ，目前受雇於紫盛國際投資股份有限公司投資部擔任課長
      職務，有不動產房屋、土地各1筆。丙○○為私立東吳大
      學畢業，目前開設旅館；乙○○則國小畢業，從事家管。
四、兩造爭執要旨：(一)丙○○、乙○○是否不法侵害甲○○自由
    使用系爭車輛之權利，應否負侵權行為損害賠償之責？(二)上
    述二人是否侵害甲○○之名譽權，應否負侵權行為損害賠償
    責任？茲分述之：
    (一)丙○○、乙○○確有侵害甲○○自由使用系爭車輛之權利
      ，應負侵權行為損害賠償責任。
      1.按因故意或過失，不法侵害他人之權利者，負損害賠償
        責任；不法侵害他人之身體、健康、名譽、自由、信用
        、隱私、貞操，或不法侵害其他人格法益而情節重大者
        ，被害人雖非財產上之損害，亦得請求賠償相當之金額
        ，民法第184條第1項前段、第195條分別定有明文。
      2.丙○○於原法院96年度易字第3066號妨害自由刑事案件
        審理時，已承認有於前開時、地，以鐵鍊鎖住系爭土地
        出入口，使甲○○之車輛無法進出等事實，其目的在於
        想知道是誰停車，要收取清潔費，才將系爭土地圍起來
        。而乙○○則於原法院審理時自認鐵鍊是伊購買的，用
        來將系爭土地鎖住，則彼等二人既明知甲○○所有之車
        輛停放在系爭土地上，會因鐵鍊上鎖而無法出入，仍猶
        為之，足認丙○○、乙○○二人間之前揭行為已侵害甲
        ○○使用系爭車輛之權利，且丙○○、乙○○二人間有
        行為之分擔。是以，甲○○主張丙○○、乙○○二人共
        同侵害甲○○之自由行使車輛之權，堪以認定。
      3.乙○○、丙○○雖辯稱伊於系爭土地上使用已近60年有
        先占權，為有權使用之人，可排除他人之使用等語，惟
        丙○○迄今並無法提出合法使用系爭土地之權利證明，
        或具有排除他人使用系爭土地之權利，故丙○○前揭所
        辯，並不足取。又上訴人辯稱：甲○○必須越過其851
        地號土地才能停放在國有水利地上，伊係正當行使權利
        云云，然查甲○○越過丙○○之851地號土地固有不當
        ，惟其既已通過，丙○○、乙○○亦不得以鐵鍊圍住，
        使甲○○無法自由使用系爭車輛，其以不正當方法妨礙
        甲○○行使系爭車輛之權利，依前揭法條之規定，自應
        負侵權行為損害賠償之責任。
      4.丙○○、乙○○二人既共同不法侵害甲○○使用系爭車
        輛之權利，甲○○之精神衡情應屬痛苦。本院審酌甲○
        ○係畢業於臺灣省臺北縣私立開明高級商工職業學校，
        目前受雇於紫盛國際投資股份有限公司投資部擔任課長
        職務，有不動產房屋、土地各一筆。而丙○○為私立東
        吳大學畢業，目前開設旅館、乙○○則國小畢業，從事
        家管等兩造所不爭執之事實。另參酌甲○○有多筆投資
        ，及不動產房屋建物各一筆，乙○○則有多筆股票投資
        ，有原法院依職權調閱兩造稅務電子閘門財產所得之財
        產總歸戶資料在卷可稽。本院審酌本件妨害其自由之時
        間並非長久，且甲○○報案後，管區警察張富良到現場
        處理，丙○○、乙○○已將鐵鍊放下，但甲○○仍不願
        將系爭車輛開出（見本院卷第90頁反面），足見甲○○
        並非急迫需要使用系爭車輛，其因系爭車輛被鐵鍊鎖住
        ，無法開出，所受之精神上之痛苦，並非沈重，本院並
        審酌兩造上述身分、地位及經濟能力等，認甲○○請求
        之非財產上之損害賠償以伍仟元為適當。
    (二)丙○○、乙○○並未侵害甲○○之名譽權，其不應負損害
      賠償責任：
      1.甲○○主張丙○○、乙○○為上開妨害自由之行為仍不
        知悔改，在坐落渠等所有之前揭土地上即臺北縣樹林市
        ○○街48號旁懸掛黑板書寫：「原告（指甲○○）無法
        律上實際所有權，故呂氏兄弟誣告無庸置疑，民國九十
        五年之冒領人呂氏兄弟誣告」、「呂氏兄弟誣告罪又毀
        損兩罪併罰八十万」等字樣，已不法侵害之名譽權，然
        為丙○○、乙○○所否認。本院審酌上開文字僅載明「
        呂氏兄弟」，並未具體指稱甲○○或甲○○之兄弟姓名
        ，外觀上第三人是否會認為呂氏兄弟就是甲○○已有疑
        問，不因上訴人丙○○於原法院審理時自陳：呂氏兄弟
        就是原告（指甲○○）等語，而有不同認定。再者，前
        揭文字內容，客觀評價並未構成不法行為，且對於甲○
        ○之名譽並未有詆毀或減損之情，尚難僅以甲○○個人
        之名譽感受侵害而主張丙○○、乙○○二人應負損害賠
        償責任，甲○○此部分之主張，自不足取。
      2.再查，甲○○將系爭車輛停放在系爭土地上，但要進入
        系爭土地時必須經過丙○○所有851地號土地，蓋851地
        號最西邊之點距離圍牆僅有75公分，業經樹林地政事務
        所人員到場測量，並記明於勘驗程序筆錄，有勘驗筆錄
        、現場圖及照片附卷可稽（見本院卷第67-74頁），甲
        ○○進出該地都通過丙○○之土地，丙○○、乙○○所
        為上述之行為，並非全然無因，甲○○認丙○○、乙○
        ○妨害其名譽云云，尚屬無據。
五、綜上所述，本件丙○○、乙○○以強暴之方式妨害甲○○自
    由行使權利，甲○○依民法第195條第1項求為判命丙○○、
    乙○○連帶給付5,000元，及自起訴狀繕本送達翌日即98年4
    月13日起至清償日止按年息百分之五計算之利息，洵屬有據
    應予准許。原審判命丙○○、乙○○連帶給付2萬元本息，
    丙○○、乙○○聲明上訴，其就超過5,000元本息部分，上
    訴為有理由，爰將原判決該部分廢棄改判，至於5,000元本
    息部分，其亦聲明廢棄改判為無理由，應予駁回上訴。至於
    甲○○主張丙○○、乙○○妨害其名譽之部分，則因無法舉
    證以實其說，此部分甲○○請求非財產上之損害賠償不應准
    許。原審判決不利於甲○○部分，甲○○提起附帶上訴，核
    無理由，應予駁回其附帶上訴。
六、本件事證已臻明確，兩造其餘之攻防方法，經審酌後，認與
    判決結果無影響，無庸逐一論述，併此敘明。
丙、據上論結，本件乙○○、丙○○之上訴為一部有理由，一部
    無理由，甲○○之附帶上訴為無理由，依民事訴訟法第449
    條第1項、第450條、第78條、第79條、第85條第2項，判決
    如主文。
中    華    民    國    99    年    3     月    30    日
                  民事第15庭
                      審判長法  官  林恩山
                            法  官  黃國忠
                            法  官  郭松濤
正本係照原本作成。
均不得上訴。
中    華    民    國    99    年    3     月    30    日
                            書記官  方素珍

司法院資訊處製作；財團法人民間司法改革基金會備份。
